【裁判字號】    96,上重訴,81
【裁判日期】    970116
【裁判案由】    殺人等
【裁判全文】
臺灣高等法院刑事判決                96年度上重訴字第81號
上  訴  人
即  被  告  甲○○
                      號（
選任辯護人  楊隆源律師
上  訴  人
即  被  告  丁○○
選任辯護人  潘秀華律師
上列上訴人因殺人等案件，不服臺灣新竹地方法院95年度重訴字
第8號，中華民國96年7月27日第一審判決（起訴案號：臺灣新竹
地方法院檢察署95年度偵字第4889號），提起上訴，本院判決如
下：
    主  文
上訴駁回。
    事  實
一、甲○○與丁○○係同居男女朋友，丁○○在新竹縣竹北市○○路○ 段「春風」面紙廠對面經營一檳榔攤（架設在崇義橋
    旁），二人平日一同居住在檳榔攤後方之鐵皮屋內。民國（
    下同）95年6 月16日中午起，甲○○、丁○○二人即陸續在
    新竹縣竹北市六家派出所附近飲用高梁酒、啤酒，至竹北市
    ○○○路605 號祥億貨運行對面之「聯興小吃店」飲用米酒
    、啤酒，至當日下午約18時許，由甲○○駕駛其所有車牌號
    碼1500－KW號之自用小客車搭載丁○○前往位於竹北市○○○路2028號之「新港檳榔攤」內，與彭傳勝夫妻一起飲用啤
    酒，當晚19時30分許左右，二人與彭傳勝約定一起至位於中
    正西路1860號之由戴錦燦經營之「新地小吃店」續攤，二人
    遂以由丁○○駕駛上開車輛、甲○○徒步之方式，分別前往
    「新地小吃店」，並在該店內繼續飲用啤酒。嗣於當日晚上
    約22時許，甲○○、丁○○因陸續飲用上述各酒類，均已達
    不能安全駕駛動力交通工具之程度（尚未達心神喪失或精神
    耗弱之程度），而甲○○、丁○○亦均明知於酒後注意及操
    控能力減弱，若在此時駕車上路，對於用路人之生命、身體
    安全將造成危險，詎丁○○竟仍駕駛上開車輛搭載甲○○，
    自新地小吃店出發，沿中正西路、長青路1 段往鳳岡方向行
    駛。途中，二人於不詳時間、地點因甲○○認為丁○○駕車
    不穩，乃換由甲○○駕駛上開車輛並搭載丁○○（即第1次
    換座位），於同日晚上約22時30分許，行駛至竹北市○○路
    ○ 段鳳岡大橋中段時，甲○○因不勝酒力，致操控車輛能力
    變差，且應注意車前狀況，隨時採取必要之安全措施，竟疏
    未注意而自後追撞同向由丙○○所騎乘後搭載黃保勳之車牌
    號碼GZC－615號之重型機車，導致丙○○人車倒地，受有頭
    部外傷併皮下血腫、肢體多處擦傷、頸部扭傷等傷害，而黃
    保勳則因身上穿著之長褲被掛勾在上開車輛之右前葉子板處
    無法脫離，而整個人因此勾在上開車輛之右前側，並受有不
    明之傷害。詎甲○○明知自己駕車肇事並致丙○○倒地受傷
    ，黃保勳則掛在上開車輛上，竟未停車採取必要之救護措施
    ，或報警前來處理，反另行基於逃逸之故意，意圖逃逸時甩
    脫勾掛於車輛上之黃保勳，仍駕駛上開車輛繼續沿長青路2
    段往鳳岡方向行駛，而坐於副駕駛座上之丁○○見狀，亦未
    加以制止並勸阻甲○○繼續往前行駛。迨行駛至長青路2段
    靠近「春風」面紙廠即二人上開住處附近時，本欲左轉返回
    住處，惟甲○○、丁○○見黃保勳竟未因車輛行駛之震動而
    掉落，身體仍掛在上開車輛上，二人明知黃保勳若繼續遭拖
    行將會有生命上之危害，竟為圖逃避刑事責任而不顧黃保勳
    之性命，對於黃保勳是否會因拖行結果而死亡雖無確定之認
    識，惟縱其因之死亡亦不違背其本意，共同萌生此種不確定
    之殺人犯意聯絡（原審事實欄未予敘明應予補充），由甲○○駕駛上開車輛繼續往鳳岡路方向行駛，黃保勳於遭拖行之
    際，沿路不斷拍打右前車門附近並大聲求救，惟甲○○與丁○○竟不為所動，仍不停車，直至行駛至竹北市○○路○段
    488號民宅前之空地，甲○○始停車，惟二人於斯時明知黃
    保勳仍勾掛在車上，且發出呻吟求救之淒厲哀嚎聲音，竟為
    甩脫掛在車上之黃保勳而不為所動，甲○○與丁○○乃再次
    互換座位（即第2次換座位），換由丁○○駕駛上開車輛，
    仍不顧黃保勳之痛苦呻吟，繼續往前沿鳳岡路3段方向拖行
    黃保勳，嗣並左轉往西濱公路方向行駛，行經「竹港大橋」
    近東大路口時，遇到同向在旁之駕駛林楨祥見上開車輛右前
    側掛著一名裸體男子拖行，曾大聲告知「你撞到人了」，但
    丁○○、甲○○二人仍冷靜地在等待紅綠燈後繼續行駛至西
    濱路、東大路口迴轉後，再返往鳳岡方向行駛。黃保勳因遭
    此長距離拖行，頭面頸部呈右額部擦傷1.0乘2.0公分及3.0
    乘3.0公分，左額部3.0乘2.0公分擦挫傷，鼻部呈現擦傷樣
    ，兩臉頰呈現擦傷合併下骸骨呈現開放性外傷合併骨折及牙
    齒斷裂大小6.6乘9.0公分，頭部枕部呈現頭皮撕裂性外傷合
    併外翻及頭骨骨折，長度13.0公分。胸腹部兩側及外側廣泛
    性擦挫傷合併皮下出血樣，背腰臀部及四肢部呈現軀幹背部
    廣泛性擦挫傷及右背部外傷合併組織外露大小12.0乘11.0
    公分一處。右手臂內側及外側廣泛性擦挫傷合併皮下出血及
    關節外傷合併組織外露13.0乘11.0公分一處。左手臂內側及
    外側廣泛性擦挫傷合併皮下出血及關節外傷合併組織外露
    10.0乘6.0公分一處、手掌擦挫傷。右臀部擦挫性外傷合併
    組織外露12.0乘11.0公分，左臀部擦挫傷5.0乘6.0公分。右
    大腿外側及正面廣泛性擦傷與背面擦挫傷7.0乘4.5公分，右
    小腿背面廣泛性擦挫傷約27.0乘9.5 公分。左大腿外側及正
    面廣泛性擦挫傷，左小腿正面橫條式擦挫傷與背面呈現廣泛
    性擦挫傷約33.0乘9.0公分。左足踝部擦挫性外傷及骨折與
    組織外露，生殖器擦挫傷出血，下骸骨骨折牙齒脫落等傷害
    ，最後終因廣泛性摩擦外傷合併休克而死亡，其身體並於上
    開自用小客車行經竹北市○○○○○段往鳳岡方向處脫離，
    陳屍該處。嗣經丙○○及受其通知之黃保勳家人循線找人，
    並報警，員警循線在距離上開車禍地點約6公里之竹港大橋
    中段往鳳岡方向處發現黃保勳之屍體，嗣於同日晚上約23
    時10分許，在竹北市○○路○段260號「萊爾富便利商店」前
    攔下丁○○所駕駛之上開車輛，於駕駛座之腳踏板上起獲一
    雙藍色白底塑膠拖鞋，甲○○則光腳自右前座下車，並於翌
    日（17日）凌晨1時54分、1時59分許（起訴書誤載為2時2分
    ），分別對二人實施酒測，測得甲○○吐氣所含酒精濃度每
    公升達1.02毫克，丁○○吐氣所含酒精濃度每公升達1.08
    毫克，而查知上情。
二、案經黃保勳之母乙○、丙○○訴由新竹縣警察局竹北分局報
    請臺灣新竹地方法院檢察署檢察官相驗後偵查起訴。
    理  由
一、按被告之自白，非出於強暴、脅迫、利誘、詐欺、疲勞訊問
    、違法羈押或其他不正之方法，且與事實相符者，得為證據
    ，刑事訴訟法第156條第1項定有明文。查被告甲○○、丁○○於原審審理時，並未爭執其等於警詢、檢察官訊問時所為
    供述，係非出於自由意識所為之陳述，亦未爭執警詢、偵訊
    筆錄之記載與其等之供述有何不同，則被告二人之供述與本
    案事證相符之部分，自有證據能力。又被告以外之人於審判
    外之陳述，雖不符合刑事訴訟法第159 條之1至之4之規定，
    而經當事人於審判程序同意作為證據，法院審酌該言詞陳述
    作成時之情況，認為適當者，亦得為證據，刑事訴訟法第15
    9 條之5第1項定有明文。查本案被告甲○○、丁○○及其二
    人之辯護人，對於丙○○、戴錦燦、彭傳勝、姜樹強、林楨
    祥於警詢時之陳述，均表示同意作為證據，而原審審酌其等
    陳述當時之情況，並無違法取證或證明力明顯過低之瑕疵，
    且均為證明犯罪事實存否所必要，認為均據為本案之證據為
    適當，依前揭規定，自均有證據能力。又被告以外之人於偵
    查中向檢察官所為之陳述，除顯有不可信之情況者外，得為
    證據，刑事訴訟法第159條之1第2 項亦定有明文。查被告丁○○及證人丙○○、戴錦燦、彭傳勝、姜樹強、林楨祥、林
    文淞於檢察官訊問時均已具結作證，亦無證據證明其等於檢
    察官訊問時有不能自由陳述或受非法取證或有何顯不可信之
    情形，而被告甲○○、丁○○及二位辯護人對於偵訊之證據
    能力亦均於原審準備程序時表示沒有意見，應認亦均有證據
    能力。本案被告、辯護人對於下列認定被告二人犯罪所引之
    所有書證及物證，於原審準備程序、審理程序訊問時，均未
    爭執其證據能力，原審審酌該等證據性質上或為公務員、或
    為從事醫療業務之人職務上及業務上製作之證明文書，亦無
    刑事訴訟法第159條之4所定之顯不可信之情況，亦無證據證
    明係公務員違背法定程序或經偽造、變造所取得，自應均認
    有證據能力。至於被告丁○○於警詢時之供述，被告甲○○
    及其辯護人雖均主張無證據能力，惟依據最高法院95年度臺
    上字第3401號判決意旨明白揭示：法院就被告之案件對其他
    共同被告或與被告有共犯關係之人調查，應依人證之調查程
    序，傳喚該具證人適格之共同被告或共犯到場，使令具結，
    命其立於證人之地位而為陳述，並通知被告及其辯護人，使
    其行使詰問該證人之共同被告或共犯現在與先前陳述之瑕疵
    的機會，以確保其詰問權，並藉以發現實體真實。除客觀上
    有不能受詰問之情形，或被告及其辯護人放棄其詰問權者，
    或另有傳聞證據仍得例外採證之情形之外，如未踐行此一訴
    訟程序，該共同被告或共犯於審判外所為之陳述，即無容許
    得作為證據之餘地。本件被告丁○○已於原審審理時以證人
    身份具結作證，且已給予被告甲○○及其辯護人充分詰問之
    機會，則被告丁○○於警詢之陳述，自應有證據能力。
二、訊據被告甲○○否認有何酒後駕車、過失傷害、肇事逃逸及
    殺人犯行，辯稱：伊離開新地小吃店時，上開車號1500－KW
    號車輛自始至終均係由被告丁○○駕駛，伊從頭到尾都坐在
    副駕駛座上睡覺，沒有開車，亦未酒駕拖行被害人，更無於
    中途換由伊駕駛之事；又所有的證人均目擊是被告丁○○駕
    車，若被告丁○○從副駕駛座下車換座位，車門可能因被害
    人掛在該車右前方而打不開，亦可能踩到血跡，是被告丁○○從未下車，原審認定者並非事實等語。訊之被告丁○○則
    對於酒後駕車之犯行明白承認，惟否認有何殺人犯行，辯稱
    ：伊對當天發生的事很模糊，伊是在分局醒來後才知道整個
    過程，伊不知道何時有開車，亦不知道有撞到人，伊只看到
    護欄就在伊旁邊，其他伊都沒有看到或聽到，當時伊覺得是
    坐在副駕駛座上等語。
三、經查：（一）被告甲○○與被告丁○○是男女朋友關係，平
    日二人共同居住在新竹縣竹北市○○路○段249巷內之鐵皮屋
    （即原審卷二第402 頁照片中之綠色鐵皮屋）。本案案發當
    日即95年6 月16日中午起，二人即一起前往新竹縣竹北市六
    家派出所附近之某處飲用高樑酒及啤酒，之後於同日下午15
    時許，由被告甲○○駕駛上開車輛搭載被告丁○○一同至位
    於新竹縣竹北市○○○路祥億貨運行對面之「聯興小吃店」
    飲用米酒、啤酒；至同日下午18時許，再由被告甲○○駕駛
    上開車輛搭載被告丁○○，一起至新竹縣竹北市○○○路20
    28號之「新港檳榔攤」內，與證人彭傳勝一起飲用約5、6瓶
    罐裝臺灣啤酒；至同日晚上19時許，以由被告丁○○駕駛上
    開車輛，被告甲○○徒步行走之方式，二人再前往位於新竹
    縣竹北市○○○路1860號之「新地小吃店」內，與彭傳勝、
    新地小吃店之老闆戴錦燦及其他友人一起飲用臺灣啤酒等情
    ，業據被告二人於原審準備程序、審理程序訊問時（參原審
    95年10月16日、12月27日筆錄）坦白承認，並於本院所不爭
    執，復有證人彭傳勝、戴錦燦迭於警詢、檢察官訊問時及原
    審審理時證述在卷，並有原審赴現場勘驗之筆錄及照片可資
    佐證（參原審卷二第389頁、第391頁至第398頁）。故被告
    二人於案發當日自中午持續喝酒至晚上，及喝酒時間、地點
    、飲用酒類等過程，應堪認定如上述；（二）查案發當日晚
    上22時許，係由被告丁○○駕駛上開車輛，搭載坐於副駕駛
    座之被告甲○○一起離開「新地小吃店」之事實，除據被告
    甲○○、丁○○於原審及本院訊問時承認外，亦與證人彭傳
    勝於歷次警詢、偵訊及原審審理時具結證述其送甲○○等二
    人離開時，係由丁○○開車、甲○○坐在副駕駛座之情節相
    符，故此部分之事實亦堪認定。
四、本件續應審究者，厥為本件車禍撞及丙○○所騎上開機車時
    ，究竟是由被告甲○○或丁○○駕駛上開車輛？訊之被告甲○○自始至終均矢口否認自己是駕車肇事之人；而被告丁○○於95年6 月17日接受檢察官及原審法官處理聲請羈押之訊
    問時雖均承認車禍發生當時係由伊開車（參95年度相字第37
    6號〈一〉相驗卷《下稱相驗卷一》第93、103頁、原審95年
    度聲羈字第107號卷《下稱聲羈卷》第7至13頁），但是於嗣
    後之95年6月30日檢察官訊問時、原審95年7月26日、8 月11
    日（參相驗卷一第133頁）訊問時，則改供稱6月17日所述是
    錯誤的，因為當天頭腦不清楚，碰撞時伊坐在靠護欄那邊，
    是坐在副駕駛座等語；至原審準備程序時復稱：由「新地小
    吃店」離開時是由伊開車載甲○○，途中因為甲○○認為伊
    開車不穩，二人即換座位，換由甲○○開車，甲○○開車撞
    到人嚇到了，才換由伊開車（參原審95年10月16日準備程序
    筆錄）等語。被告丁○○此部分之自白前後並不一致，何者
    為真？則須另有補強證據證明之。經查：（一）被告二人為
    警查獲時，雖係由被告丁○○駕駛上開車輛，被告甲○○坐
    於副駕駛座，惟被告甲○○當日所穿著之藍色白底塑膠拖鞋
    卻是置於駕駛座腳踏板處，被告甲○○下車時係光腳未穿鞋
    等情，除為被告二人所不爭執外，復據證人丙○○於檢察官
    訊問時及原審審理時（參相驗卷一第81頁、原審95年12月19
    日審判筆錄）、證人即警員鄭仙麒於原審審理時（參原審卷
    三第481頁背面）分別證述在卷，並有新竹縣警察局唐惠政
    警員所製作之現場勘察報告內附之上開車輛駕駛座相片1紙
    （參原審卷三第590頁下方相片）足資佐證；（二）被告甲○○於案發當日至「新港檳榔攤」、「新地小吃店」及自「
    新地小吃店」離開上車當時均有穿鞋、並非打赤腳之事實，
    業據證人彭傳勝於檢察官訊問時及原審審理時證述：甲○○
    到新港檳榔攤及新地小吃店都有穿鞋，並非打赤腳等語在卷
    （參95年度相字第376號〈二〉相驗卷《下稱相驗卷二》第
    65 、80頁、原審卷一第164頁背面）。另證人戴錦燦於警詢
    、檢察官訊問時亦均一致證稱：甲○○是穿拖鞋進來消費，
    離開時也是穿拖鞋離開（參相驗卷一第114頁、相驗卷二第
    67  頁），於原審審理時更明確證稱：我會送到門口（指甲○○離開新地小吃店時）是因為甲○○當時走出去沒有穿鞋
    ，我在店裡桌子底下拿到鞋子，是上面是藍色，下面是白色
    ，外面一雙賣45元的拖鞋，我就拿到門口給他穿，所以我知
    道當天他穿什麼鞋，甲○○是穿鞋子離開小吃店，我拿拖鞋
    給甲○○穿時，他還開玩笑跟我說你是認識的，不然我就踢
    你等語（參原審卷一第157、158頁）。而被告甲○○對於證
    人戴錦燦於原審所為關於證人拿拖鞋給甲○○穿時，甲○○
    曾表示是認識的，不然就要踢證人戴錦燦之證述內容，並未
    否認有此情節發生，並供稱當時是跟證人戴錦燦開玩笑的等
    語（參原審卷一第161頁背面），益證被告甲○○與證人戴
    錦燦間確實有為上開對話及戴錦燦低身拿拖鞋給被告甲○○
    穿著之動作，證人戴錦燦之證詞應為可信，是被告甲○○離
    開「新地小吃店」時係穿著拖鞋之事實，應堪認定。至被告
    甲○○之辯護人雖質疑證人戴錦燦於原審所為證述內容與證
    人在警詢、偵訊時所為證述有不相符，惟查，證人於警、偵
    訊時已明確證述被告甲○○到達及離開「新地小吃店」時，
    均有穿拖鞋，於原審審理時所為之上開證述，係經由交互詰
    問程序所得結果，上開證人之證詞，堪以採信；（三）被告
    甲○○離開「新地小吃店」坐上上開車輛副駕駛座時，既穿
    有藍色白底之塑膠拖鞋，縱被告甲○○上車後曾脫去拖鞋，
    該拖鞋應該放置在副駕駛座腳踏板上，始符合常情，惟本案
    為警查獲時，其所穿著之拖鞋竟放置在駕駛座腳踏板處，依
    此客觀事實可合理認定被告甲○○於離開「新地小吃店」至
    遭警查獲期間，曾經與被告丁○○換座位駕駛，亦即被告甲○○本人曾經於此期間坐上駕駛座。綜合上開客觀之補強證
    據，本院認被告丁○○於原審準備程序時所為由新地小吃店
    離開後途中，因為被告甲○○認為伊開車不穩，二人即互換
    座位（指第1次換座位）之供述，應屬實情，可以採信。至
    於被告二人究竟係於何時？在何處首次互換座位改由被告甲○○駕駛，雖然已無從查證，惟由被告二人係於案發當晚22
    時許離去「新地小吃店」，而本案案發時間為22時30分許，
    其間間隔約30分鐘之時間，再參酌自「新地小吃店」至案發
    現場即「鳳岡大橋」中段之距離，經原審實際勘驗現場結果
    僅1點5公里（參原審卷二勘驗筆錄第2頁第二(1)點），換算
    車程不過數分鐘而已，然上開車輛竟耗費30分鐘始行抵案發
    現場，若非中途有所停頓，何以如此之久？而此停頓之目的
    ，參照上述被告甲○○所穿著之拖鞋置於駕駛座腳踏板上之
    客觀情狀，以及被告丁○○上開換座位之供述，暨上開其他
    補強證據，應認被告甲○○與丁○○於離開「新地小吃店」
    後至本案車禍發生前，確有第1次互換座位改由被告甲○○
    駕駛上開車輛之事實，是本案車禍發生時係由被告甲○○駕
    駛上開車輛，應可認定；（四）卷內監視器錄影光碟片中鳳
    岡派出所監視器光碟於22時27分畫面出現被告二人所駕自用
    小客車之畫面，被告甲○○及其辯護人雖請求鑑定該畫面之
    駕駛座為被告丁○○駕駛，惟經原審及本院分別送法務部調
    查局及財團法人工業技術研究院鑑定結果，前者函覆稱駕駛
    座上之人位於逆光拍攝之陰暗處，畫面模糊，無法清楚辨識
    人貌及其衣著，後者則表示該院無法提供鑑定服務，分別有
    法務部調查局96年1月15日調科柒字第09600019290號函及財
    團法人工業技術研究院96年11月30日工研轉字第09600162
    67號函在卷可按，是被告甲○○及其辯護人所提之此項證據
    方法無法為其有利之認定；（五）被告甲○○雖於本院另提
    出身心障礙手冊、台北市立聯合醫院96年8月31日出具之診
    斷證明書，前者載有「中度肢障」，後者診斷「其兩側股骨
    頭缺血性壞死，兩側人工全髖關節置換手術後」等情，證明
    被告甲○○無法於車內駕駛座跨座至副駕駛座，惟被告甲○○平日即與被告丁○○輪流駕駛本件肇事車，兩人並於案發
    前到各處飲酒，顯見被告甲○○無特別之行動障礙，又上開
    診斷證明書為案發後所出具，無法證明被告甲○○案發時不
    能於車內換座位，此等證據均不足為其有利之認定。
五、關於本案車禍發生後，被告二人是否有再互換座位之行為（
    即第2 次互換座位），被告丁○○於原審準備程序訊問時對
    此坦承不諱，而被告甲○○則仍矢口否認，堅稱伊從頭到尾
    都在睡覺，沒有開車等語。經查：（一）證人姜樹強於警詢
    時稱：95年6 月16日晚上近23時許，伊在新竹縣竹北市○○
    路○ 段鳳岡大橋橋頭處看到對向車道一部車號1500－KW自小
    客車有撞到的痕跡，伊好奇掉頭回來看，該自小客車已經不
    在，我就順著地上的血跡開，沿著鳳岡路找，該車停在鳳岡
    路3 段，伊又掉頭回來看時，該車駕駛座及副駕駛座門都打
    開，看到一個女子搖搖晃晃坐上駕駛座開車往西濱公路方向
    離去，當時聽到一名男子很大聲的在呻吟，但是沒看到該人
    在哪裡等語（參相驗卷一第17、18頁）；於檢察官訊問時結
    證稱：在竹北市○○路「春風」面紙廠那邊看到肇事車輛，
    右前方大燈沒亮，有肇事的痕跡，因為好奇就回頭追，追到
    鳳岡路3 段看到肇事車輛，就把廠牌、車號記下來，在跟那
    部車輛會車的時候，剛好駕駛座車門打開，只開一個小縫，
    應該是看到伊車過來怕撞到又將車門關起來，伊在前方約二
    、三十公尺處迴轉，停在那部車的對面，停下來約2、3分鐘
    後，看到那個女的搖搖晃晃由車子後方走上駕駛座，又看到
    副駕駛座的車門是打開的並關起來，後來那個女的油門踩很
    大的開走，並聽到一個男的「喂喂喂」的叫很大聲很悽慘等
    語（參相驗卷一第97、98頁）。於原審審理時結證稱：他們
    停在鳳岡路3 段一個民宅前面，伊車子開過被告車並在前面
    路口迴轉，距離被告車不到10公尺，被告車子在伊車左前方
    ，看到被告車駕駛座車門開很大，隔了1 分鐘，換一個女子
    從民宅方向搖搖晃晃的走出來繞到車尾進入駕駛座，副駕駛
    座的門是在女子走到車子右邊後面時就關上，女子上車後車
    門一關就加速開走，開走後伊聽到一個男子的聲音在喊「停
    車停車」，叫的很淒厲，很大聲，伊可以確定該男子是在車
    外，因為聲音是從車外傳出來的，也可以確定副駕駛座的車
    門並不是該女子去關的，因為伊看到副駕駛座的門在關時女
    子才出現等語（參原審卷一第204至213頁）。證人姜樹強先
    後三次所為之證述，內容大致相同，且其所陳述者，又係在
    不知發生何事之狀況下，因好奇而追覓上開車輛所看見之情
    形，主觀上應無偏頗情形，亦無預設立場之可能，是其所為
    之證述，應係客觀地陳述其所見所聞，再依據上開新竹縣警
    察局現場勘查報告所載，勘查人員在鳳岡路3段488號民宅前
    空地，確實有採到與被害人黃保勳ＤＮＡ－ＳＴＲ型別相同
    的的血手印、血滴（參原審卷三第584、595頁），不僅可以
    證明被告車輛曾經在該處停留過，更可以印證證人姜樹強所
    為看見上開車輛停在鳳岡路3 段某民宅前之證述非虛，準此
    ，依據證人姜樹強之證詞，堪認上開車輛停在上述民宅前時
    ，被告丁○○確實有自上開車輛右側繞過車子後方走進駕駛
    座後開車離去之行為，另外上開車輛之副駕駛座車門亦有關
    上之情形，顯見被告甲○○知悉車禍之發生以及被害人身體
    仍掛在車前之事實，被告二人明知被害人掛在車前，仍任令
    其所駕之車輛前進，兩人對於被害人黃保勳會因遭汽車拖行
    而死亡之結果，雖不確定，惟其因而死亡亦不違背其本意，
    而具有共同不確定之殺人故意，堪稱證明；（二）依前所述
    ，原審及本院已認定本案車禍發生當時是由被告甲○○開車
    ，而證人姜樹強在距離鳳岡大橋約150公尺處看見被告甲○○所駕駛之上開車輛，隨即迴轉追躡直到鳳岡路3段停車處
    看見上述情形，其間證人所為之追躡動作及對於上開車輛之
    注意是持續並未中斷，顯然上開車輛除了在該民宅處停車外
    ，應無另在別處停車之可能，是被告二人確實在鳳岡路3段
    488 號民宅空地前再次互換座位，改由被告丁○○駕駛之事
    實，應可認定。又證人姜樹強雖未證述看見被告甲○○坐上
    副駕駛座之事實，然被告丁○○於原審95年9月18日訊問時
    曾供稱換座位的方式是在車內直接換等語（參原審卷一第12
    頁正面），再觀諸被告甲○○所穿著之拖鞋係放置在駕駛座
    腳踏板處的客觀事實，應可認定被告二人此次互換座位之方
    式，是被告甲○○直接由駕駛座跨坐至副駕駛座，亦因為為
    圖方便，被告甲○○才會將拖鞋留置於駕駛座腳踏板處，核
    與證人姜樹強證稱其未看見有人走進入副駕駛座，只看見副
    駕駛座的車門被另一人關上，被告丁○○是走下車的換位動
    作而已等情相符。綜上所述，被告二人在鳳岡路3段488  號
    民宅前第2次互換座位，上開車輛於斯時起又改由被告丁○○駕駛之事實應堪認定，亦核與證人林楨祥證述其在竹港大
    橋上看到上開車輛時，是由女生駕駛（參原審卷一第200頁
    ，詳如後述）以及上開車輛經警攔停時確實由被告丁○○駕
    駛等情相符。
六、關於被告二人是否知悉撞到告訴人丙○○所騎乘之上開機車
    ，以及被害人黃保勳因此被勾在上開車輛右前葉子板處拖行
    等情，被告二人雖均辯稱因喝醉酒完全不知道發生何事，亦
    不知道被害人黃保勳掛在車子等語。經查：（一）證人彭傳
    勝於原審審理時證稱：被告甲○○在「新港檳榔攤」喝酒時
    ，被告甲○○、丁○○都沒喝醉，在檳榔攤內二人都可以聊
    天對答，離開檳榔攤時，被告甲○○神智清楚、走路正常並
    沒有醉，之後在「新地小吃店」飲酒時，被告甲○○比較愛
    說話，但是也可以對答，離開「新地小吃店」時，被告甲○○雖然站不穩、話更多，但是仍提議要到別處繼續喝酒，並
    與證人討論要不要叫車前往，被告丁○○則自己先徒步穿越
    中正西路，走向距離「新地小吃店」約十餘公尺遠之上開車
    輛停放處上車發動車子，證人叮嚀被告丁○○小心開車時，
    被告丁○○有回應說好等語（參原審卷一第163至165頁、第
    167至169頁）。另證人戴錦燦於原審審理時亦證稱被告甲○○在「新地小吃店」內飲酒時，還能跟證人正常交談，雖然
    被告甲○○離去時需要人攙扶，但是證人拿拖鞋給被告甲○○穿時，被告甲○○還會跟證人開玩笑，至於被告丁○○則
    不需攙扶可以自己走上車等語（參原審卷一第159 頁）。由
    證人證述內容可知，被告甲○○於離去「新地小吃店」時，
    雖然身體的協調性因飲酒的關係而有站不穩以及不能安全駕
    駛之情形，但是被告甲○○仍然可以與證人對答，顯然神智
    並未到達對於外界事物全然無反應之無意識狀態；而被告丁○○除可自行走上車外，亦能與證人彭傳勝對答，神智亦顯
    然未到達完全無意識之程度；（二）證人姜樹強於原審審理
    時證稱在長青路「春風」面紙廠附近有一個檳榔攤的小路口
    看到上開車輛時，該車停在長青路的路中間雙黃線上，有打
    左轉方向燈（參原審卷一第204頁），在鳳岡路3段民宅前看
    見被告丁○○把車開走時，起步是蠻平順（參原審卷一第20
    6 頁）等語。依據原審及本院上開認定，證人在「春風」面
    紙廠附近看到上開車輛停車前，該車當時應該係先由被告甲○○駕駛，而證人所指之檳榔攤經原審勘驗現場結果，並經
    訊問被告二人後，可確定該檳榔攤就是被告丁○○於案發當
    時所經營之檳榔攤（參原審卷二第389 頁背面第二(2)點及第
    400、401頁相片），且由檳榔攤旁之小路走進左手邊有一綠
    色鐵皮屋，就是被告二人當時同居的住處之事實，亦經原審
    於審理時提示原審卷二第40 2頁相片予被告二人確認在卷。
    據此可認，被告甲○○於該處打左方向燈之目的，原本應該
    是要回上開住處，顯然被告甲○○當時主觀上仍然能辨別返
    回住處之路徑，且由其仍知道左轉要打左方向燈之客觀情形
    看來，被告甲○○主觀上是可辨識外界之事務，其意識仍然
    清楚，並非處於其所辯之完全不知道發生何事之狀態；（三
    ）自「新地小吃店」至「鳳岡大橋」，需沿中正西路左轉長
    青路1段，而中正西路之路寬為8.1公尺，係雙向單線車道，
    被告丁○○駕駛上開車輛往長青路1 段方向行駛，該車道寬
    為3.5 公尺，路況係彎曲並非筆直之道路。另自「鳳岡大橋
    」至鳳岡路3段488號民宅前，需沿長青路2 段行駛，至長青
    路2段與鳳岡路3段交接處為一Ｔ型路口，左轉入鳳岡路3 段
    後，該路段為雙向各一車道之時向左、時向右之彎曲道路，
    且路旁時常出現小岔路，車道寬為4 公尺，至鳳岡路3段502
    號前，車道寬則減為3.25公尺。再自鳳岡路3段至西濱路2段
    交岔處有一高架橋涵洞，過涵洞後立即左轉入西濱快速道路
    匝道口接「鳳山溪橋」，即可沿西濱路至「竹港大橋」，竹
    港大橋上設置有紐澤西護欄區隔南北二向等情，有原審卷二
    第361頁、第362頁之地圖2紙、原審96年4 月14日勘驗筆錄1
    件（原審卷二第389、390頁）、原審96年4 月23日勘驗上開
    路線所錄製之光碟1片、暨新竹縣警察局竹北分局94年4月26
    日北警偵字第0960008046號函附之相片及說明（參原審卷二
    第413至430頁）在卷足參。上開所述路況，均係案發當晚發
    生車禍前後，被告丁○○、甲○○所駕駛上開車輛行經之路
    線，此為被告二人所不否認。經原審實際勘驗鳳岡路3 段路
    況之結果，堪認即使是一般正常人駕車行駛於該路段，尚且
    須減速小心慢行以因應該彎曲道路及隨時可能出現之小岔路
    ，而被告甲○○縱使於酒後仍然能駕車行駛於該路段，甚至
    將車停在門前適有空地之民宅前與被告丁○○互換座位，足
    見被告甲○○當時仍有意識而具有辨識外在事物之能力，被
    告甲○○上開已酒醉不知道發生何事之辯解，顯然不足採信
    ；（四）參酌證人林楨祥於原審審理時證稱在「竹港大橋」
    中段，往新竹市○○路方向有一紅綠燈，當時上開車輛和證
    人所駕駛之車輛一起併排在該處停等紅綠燈，大約二、三十
    秒之久，上開車輛於綠燈亮起後即繼續以時速一、二十公里
    之速度往前開約200公尺，到西濱路、東大路口時又緩緩停
    下等紅綠燈約10秒鐘，綠燈亮時，上開車輛就加速迴轉往「
    竹港大橋」方向行駛等語（參原審卷一第197至203頁）。依
    據上開事實，證人林楨祥見聞上述情形當時，上開車輛是由
    被告丁○○駕駛，遇紅燈時還能停車等待，顯然被告丁○○
    當時意識仍能清楚辨別及應對外界之客觀情狀；另查，上開
    車輛迴轉上「竹港大橋」後，再行駛約1公里即到「竹港大
    橋」中段，該處是發現被害人黃保勳屍體之地方，之後沿著
    竹港大橋開，有一Ｙ型道路，左往新豐方向、右往竹北可接
    回鳳岡路3段等情，除有原審上開勘驗筆錄記載可證外，並
    有勘驗光碟、相片在卷可稽（參原審卷二第429頁上方相片
    ）。而被告丁○○所駕駛之上開車輛於行抵該路口時，是往
    右方向行駛，該方向亦是返回被告二人上開住處之路徑，參
    諸被告丁○○於原審自承在上開長青路住處生活約4年，對
    於長青路接鳳岡路3段、再接西濱路過「竹港大橋」後即可
    通往新竹市區，此一僅約4公里距離之路徑伊亦知情等語（
    參原審卷二第351頁背面），另揆諸地緣關係，被告丁○○
    當晚並未走錯路，顯見被告丁○○之意識仍屬清醒，並不是
    如被告所辯已經喝醉酒至完全不知道外界發生何事之程度，
    被告丁○○此部分之辯解顯不可採；（五）被害人黃保勳於
    車禍發生後，雖因身上穿的褲子勾到上開車輛之右前葉子板
    上，導致身體遭拖行於路上，惟由上開竹北分局現場勘查報
    告所附之上開車輛右側車體相片可知（參原審卷三第587 至
    590頁），上開車輛之右前車門上散佈血跡，甚至有被害人
    拍打車門之血手印，且該車右側車門凹陷，右前葉子板受損
    嚴重，堪認車禍發生當時之撞擊力道不輕，而被害人黃保勳
    既有拍打車門之動作，可見其曾極力掙脫，而中正西路、長
    青路、鳳岡路3段沿路均有設置路燈，此亦有上開竹北分局
    函附之說明及相片可稽。以一般自小客車的高度而論，駕駛
    人或坐於副駕駛座之人，對於右前葉子板處所發生之上述掛
    人之情形，應可輕易發現。再對照上述原審認定被告二人仍
    有意識、對外界事物仍有反應能力之情形觀之，被告二人對
    於上開車輛發生撞擊或被害人黃保勳掛在右前葉子板處並有
    拍打車門之情事，更不可能如其等所辯稱之完全不知道。綜
    上各點，參酌上開所列各項客觀情狀，應認被告二人於案發
    當晚飲酒過量，惟二人均未達酒醉完全無意識之狀態，被告
    二人案發當晚之飲酒行為至多只影響被告二人外在行為之協
    調性及無法為安全駕駛之程度，惟被告二人並未喪失或減損
    對於外界事物的認識或判斷能力之事實，應堪認定；（六）
    被告丁○○及其辯護人以本件所測之吐氣所含酒精濃度結果
    ，主張被告丁○○案發時屬於迷醉狀態，並提出有關酒精濃
    度對駕駛之影響等資料為證，惟查本件案發時被告二人對於
    外界事物之認識或判斷能力之狀態如何，業如前述，衡諸酒
    精對個人之影響程度每不相同，辯護人所提出之資料屬於個
    案參考資料，尚非定論，是被告及辯護人之上開辯解，亦不
    足採。
七、關於被告二人主觀上是否具有不確定之殺人故意部分，被告
    雖均否認有何殺人犯行。惟查：（一）被告二人於本案車禍
    發生之22時30分許前，曾有互換座位改由被告甲○○駕車（
    第1次換座位），以及車禍發生後復曾於近23時許，在鳳岡
    路3段488號民宅前再次互換座位改由被告丁○○駕車（第2
    次換座位），及證人即警員鄭仙麒於原審審理時結證稱於當
    晚23  時10分許攔下上開車輛後，看到被告丁○○坐在駕駛
    座，被告甲○○坐在副駕駛座，係清醒的並沒有在睡覺之事
    實觀之，被告二人於案發前後短短不到1小時之內，既然互
    換座位2次而輪流駕車，可合理認定無論是被告甲○○或丁○○，於此期間內應該無熟睡至不知外界發生何事之可能；
    （二）被告二人車禍發生當時之意識狀況並非處於酒醉完全
    無意識之狀態，而係知悉發生車禍致被害人黃保勳身體掛在
    上開車輛右前葉子板處之情形，除已如前述外，另依據證人
    姜樹強於原審之證述，證人在長青路2段春風面紙廠附近有
    看到上開車輛打左轉方向燈準備左轉之情形，而該處亦正是
    返回被告二人住處之方向，惟被告二人最後並未左轉，反而
    繼續往鳳岡路方向前行。依此客觀情形應認被告二人於深夜
    過家門而不入，顯然是知悉被害人黃保勳仍掛在車上尚未掉
    落，為圖掩飾犯行，而不敢返回住處，乃決意繼續前行甩脫
    車上之被害人，被告二人亦於此時共同產生上開不確定之殺
    人犯意聯絡甚明。況證人姜樹強在鳳岡路3段488號前見到被
    告丁○○換座位時，仍聽到被害人黃保勳大聲喊停車之淒厲
    叫聲，證人林文淞即被害人之表哥在當晚駕車沿途找被害人
    時，亦被鳳岡路往西濱公路方向之崁頂村莊民眾告知有聽見
    哀嚎、淒厲叫聲（參原審卷三第497頁），可認被告二人在
    鳳岡路3段488號前停車時（即第2次換座位時），被害人黃
    保勳尚未喪生，並仍能努力求援。參諸證人林楨祥於原審審
    理時之證述，證人於與被告丁○○所駕駛之上開車輛在「竹
    港大橋」上併排停等紅綠燈時，曾經搖下車窗向被告大聲喊
    叫並告知被告撞到人了，被告二人竟仍然不願停車，繼續往
    前行駛等情，並衡諸被告本穿越竹港大橋行駛至西濱路、東
    大路口，再迴轉返回竹港大橋中段往鳳岡方向，甩脫被害人
    身體，再返回竹北市○○路○段260號萊爾富便利商店前，為
    警攔下等情，被告二人具有共同殺害被害人黃保勳之不確定
    故意甚堅。被告二人辯稱無殺人犯意等語，實不足採。
八、此外，復有刑法第185條之3案件測試觀察紀錄表2 件、酒精
    測定紀錄表2 件、道路交通事故調查報告表（一）（二）暨
    道路交通事故現場圖1件、東元綜合醫院診斷證明書1件、臺
    灣新竹地方法院檢察署檢察官相驗屍體證明書1 件、驗斷書
    1件、法務部法醫研究所鑑定書1件、檢察官履勘現場筆錄1
    件及相片等，足以佐證被告甲○○、丁○○確實均有酒後駕
    車之犯行，被告甲○○過失傷害丙○○、黃保勳成傷後，故
    意駕車逃逸之犯行，以及被害人黃保勳確實在遭受甲○○、
    丁○○駕車拖行後受有上述之傷害並因此死亡，其死亡之結
    果與被告二人之行為間有因果關係之事實。綜上所述，本件
    事證明確，被告甲○○酒後駕車、過失傷害、肇事逃逸及殺
    人犯行，被告丁○○酒後駕車、殺人犯行均已堪認定，被告
    所辯，均為卸責之詞，不足採之，應依法論科。
九、按被告行為後，94年2月2日修正公布之刑法已於95年7月1日
    生效施行，其中第2條第1項「行為後法律有變更者，適用行
    為時之法律。但行為後之法律有利於行為人者，適用最有利
    於行為人之法律」之規定，係規範行為後法律變更所生新、
    舊法律比較適用之準據法，並非刑法實體法律，自不生行為
    後法律變更之比較適用問題，故刑法修正施行後，應適用該
    修正後之第2條第1項之規定，依「從舊、從輕」之原則比較
    新、舊法律之適用；又比較新舊法時，應就罪刑有關之共犯
    、未遂犯、想像競合犯、牽連犯、連續犯、結合犯，以及累
    犯加重、自首減輕暨其他法定加減原因（如身分加減）與加
    減例等一切情形，綜其全部罪刑之結果而為比較後，再適用
    有利於行為人之法律處斷，而不得一部割裂分別適用不同之
    新、舊法（最高法院24年上字第4634號、29年上字第964 號
    判例意旨及最高法院95年度第8 次刑事庭會議決議參照）。
    經查：（一）關於共同正犯：按刑法第28條原規定：「二人
    以上共同『實施』犯罪之行為者，皆為共同正犯。」新法修
    正為：「二人以上共同『實行』犯罪之行為者，皆為共同正
    犯。」將舊法之「實施」修正為「實行」。原「實施」之概
    念，包含陰謀、預備、著手及實行等階段之行為，修正後僅
    共同實行犯罪行為始成立共同正犯。是新法共同正犯之範圍
    已有限縮，排除陰謀犯、預備犯之共同正犯。新舊法就共同
    正犯之範圍既因此而有變動，自屬犯罪後法律有變更，而非
    僅屬純文字修正，應有新舊法比較適用之問題，惟就本件被
    告二人已著手實行之犯罪形態並無影響，經比較結果，被告
    二人行為後之法律並未有利於被告，仍應適用行為時之法律
    即舊法論處；（二）關於罰金刑：刑法分則編各罪所定罰金
    刑之貨幣單位原為銀元，修正前刑法第33條第5 款規定：「
    罰金：一元（銀元）以上。」而依罰金罰鍰提高標準條例規
    定，就72年6月26日前修正之刑法部分條文罰金數額提高2至
    10倍，其後修正者則不提高倍數，並依現行法規所定貨幣單
    位折算新臺幣條例規定，以銀元1元折算新臺幣3元。修正後
    刑法第33條第5 款規定：「罰金：新臺幣1000元以上，以百
    元計算之。」刑法第33條第5 款所定罰金貨幣單位經修正為
    新臺幣後，刑法分則各罪所定罰金刑之貨幣單位亦應配合修
    正為新臺幣，為使刑法分則編各罪所定罰金之最高數額與刑
    法修正前趨於一致，乃增訂刑法施行法第1條之1規定：「中
    華民國九十四年一月七日刑法修正施行後，刑法分則編所定
    罰金之貨幣單位為新臺幣。九十四年一月七日刑法修正時，
    刑法分則編未修正之條文定有罰金者，自九十四年一月七日
    刑法修正施行後，就其所定數額提高為三十倍。但七十二年
    六月二十六日至九十四年一月七日新增或修正之條文，就其
    所定數額提高為三倍。」從而，刑法修正後刑法分則編各罪
    所定罰金刑之最高數額，適用刑法施行法第1條之1之規定後
    ，並無不同，即對被告並無有利或不利之情形；惟修正後刑
    法第33條第5 款所定罰金刑最低數額，較之修正前提高，自
    以修正前刑法第33條第5 款規定有利於被告；（三）關於想
    像競合犯：刑法第55條有關於想像競合犯部分，修正前係規
    定：「一行為而觸犯數罪名者，從一重處斷。」修正後則改
    為：「一行為而觸犯數罪名者，從一重處斷。但不得科以較
    輕罪名所定最輕本刑以下之刑。」此僅係法理之明文化，並
    非犯罪成立要件或處罰效果之變更，故毋庸比較新舊法；（
    四）關於定執行刑：依修正前刑法第51條第5 款規定，數罪
    併罰，分別宣告其罪之刑，宣告多數有期徒刑者，於各刑中
    之最長期以上，各刑合併之刑期以下，定其刑期。但不得逾
    20年。修正後刑法第51條第5 款則規定：宣告多數有期徒刑
    者，於各刑中之最長期以上，各刑合併之刑期以下，定其刑
    期。但不得逾30年。又裁判確定前犯數罪，其中一罪在刑法
    修正前犯者，仍有新舊法比較之問題（參見最高法院95年5
    月23日第8 次刑事庭會議決議），本件被告二人所犯數罪均
    係在刑法修正施行前所犯，自應比較適用，比較結果，以修
    正前之規定較有利於被告。至於刑法第51條第4 款：「宣告
    之最重刑為無期徒刑者，不執行他刑。但罰金及從刑不在此
    限。」之規定，本次修法並未修正，無新舊法比較之問題；
    （五）刑法第37條第2 項關於褫奪公權之規定，雖亦同時有
    修正，惟按，從刑附屬於主刑，應依主刑所適用之法律（最
    高法院95年第8 次刑事庭會議決議參照）；（六）被告二人
    所犯上開各罪，其犯罪行為均在96年4 月24日以前，依中華
    民國96年罪犯減刑條例之規定，被告甲○○所犯過失傷害罪
    及肇事逃逸罪，非屬該條例第3條第1項第15款所列各罪，為
    必減刑之罪；另被告甲○○、丁○○所犯不能安全駕駛動力
    交通工具罪，其等所受之宣告刑均未逾有期徒刑1年6月，符
    合該條例第3條第1 項應予減刑之規定；故均應依該條例第2
    條第1項第3款之規定，就被告甲○○所犯之過失傷害罪、肇
    事逃逸罪及不能安全駕駛動力交通工具罪，被告丁○○所犯
    不能安全駕駛動力交通工具罪，所受之宣告刑減輕其刑2 分
    之1 ，而減如主文所示之刑。至於被告甲○○、丁○○所犯
    之殺人罪，因所受之宣告刑分別為無期徒刑、有期徒刑14年
    ，依該條例第3條第1項之規定，不得減刑。綜上所述，本件
    經綜合觀察全部罪刑比較之結果，依修正後刑法第2條第1項
    前段規定，適用修正前刑法第28條、第33條第5 款、第51條
    第5 款之規定，對被告較有利，經綜合比較結果，自應適用
    『修正前刑法』相關規定而為論科。
十、查被告2人，經警分別對之實施酒測結果，被告甲○○吐氣
    所含酒精濃度每公升達1.02毫克，被告丁○○吐氣所含酒精
    濃度每公升達1.08毫克，已達不能安全駕駛汽車之程度。核
    被告甲○○所為，係犯刑法第185條之3之不能安全駕駛動力
    交通工具罪、第284條第1項前段之過失傷害罪、第185條之4
    之肇事致人傷害逃逸罪、第271條第1項之殺人罪。核被告丁○○所為，係犯刑法第185條之3之不能安全駕駛動力交通工
    具罪、第271條第1項之殺人罪。被告甲○○與丁○○就上開
    所犯殺人罪部分，有犯意之聯絡及行為之分擔，均為共同正
    犯。被告甲○○酒後駕車因而致被害人黃保勳、丙○○受傷
    ，應依道路交通管理處罰條例第86條第1項之規定，就其所
    犯第284條第1項前段之過失傷害罪部分，加重其刑。被告甲○○以一過失傷害行為，傷害黃保勳、丙○○2人，侵害2個
    法益，觸犯2個過失傷害罪名，為想像競合犯，應從一重之
    過失傷害罪處斷。被告甲○○所犯上開4罪間，被告丁○○
    所犯上開2罪間，均犯意各別，行為互殊，均應予以分論併
    罰。
十一、原審本於同一見解，適用刑法第2條第1項前段、第271 條
    第1項、第185條之3、第284條第1項前段、第185條之4、第5
    5條、第51條第4款、第37條第1項、第2項，修正前刑法第28
    條、第51條第5款，道路交通管理處罰條例第86條第1項，刑
    法施行法第1條之1，中華民國96年罪犯減刑條例第2條第1項
    第3款、第7條（原審贅引刑法第64條第2項、第65  條第2項
    ，應予刪除），並審酌被告甲○○、丁○○於飲酒後仍然駕
    車上路，完全罔顧其他用路人之生命、身體安全，以及無視
    政府長期宣導酒後不開車之禁令，藐視法律之規定；被告甲○○駕車肇事致告訴人丙○○、被害人黃保勳受傷後仍駕車
    逃離現場，未為任何協助救護之措施，輕忽他人生命安全；
    被告甲○○、丁○○於車禍發生後明知被害人黃保勳被掛在
    車子的右前葉子板處，不但不停車救助，反而藉繼續駕車之
    手段，任令被害人黃保勳遭上開車輛拖行直至死亡，手段兇
    殘，被告甲○○為卸免自己之罪責，犯罪後仍一再以酒醉不
    省人事為由狡辯，毫無悔意，被告丁○○則坦承部分犯行，
    稍具悔意，及被告2人所為對於被害人黃保勳之家屬，已造
    成難以平撫之身心傷害，被害人家屬白髮人送黑髮人之痛處
    至深，而被告2人自案發迄今均尚未與告訴人丙○○及黃保
    勳之家屬達成民事和解負起賠償之責任等一切情狀，就被告
    甲○○共同殺人部分處無期徒刑，褫奪公權終身；所犯不能
    安全駕駛動力交通工具罪，處有期徒刑6月，減為有期徒刑3
    月；又所犯過失傷害罪，處有期徒刑8月，減為有期徒刑4月
    ；又所犯肇事致人傷害逃逸罪，處有期徒刑3年，減為有期
    徒刑1年6月，並依刑法第51條第4款規定應執行無期徒刑及
    褫奪公權終身。就被告丁○○共同殺人部分處有期徒刑14年
    ，褫奪公權10年；所犯不能安全駕駛動力交通工具罪，處有
    期徒刑6月，減為有期徒刑3月，並依修正前刑法第51條第5
    款規定定其應執行為有期徒刑14年、褫奪公權10年。另說明
    公訴意旨雖對被告丁○○求處無期徒刑，惟斟酌上情後，認
    為被告丁○○之主觀惡性較被告甲○○輕，與被告甲○○所
    受之刑度應有區別，若論處無期徒刑，尚嫌過重，仍應以上
    開所宣告之刑為適當。經核原審認事用法，並無不合，量刑
    亦稱妥適，應予維持。被告甲○○上訴意旨略以：事發當日
    上開車號1500－KW號車輛始終均係被告丁○○駕駛，伊上車
    後因飲酒過量而昏睡，不知上開車輛發生車禍，亦不知被害
    人被勾在上開車輛右前葉子板上，亦無中途換由伊駕駛，原
    審採信被告丁○○事後翻異之詞，認定車禍發生時係由伊駕
    駛上開車輛，洵屬違誤；況伊於90年間因腳部手術而為中度
    肢障，領有身心障礙手冊，不可能由駕駛座跨坐至副駕駛座
    ，且從新竹縣竹北市○○路○段488號民宅到西濱公路，地理
    位置偏僻荒涼，倘伊知悉被害人勾掛於車外，大可將其於無
    人處卸下，卻反將車輛開上交通頻繁之西濱公路，使犯行曝
    光之可能性大增，至愚之人亦不致如此；又被告丁○○於95
    年6月30日、7月26  日、9月6日於偵訊中所為供述，未經合
    法具結及反對詰問，應無證據能力等語。被告丁○○上訴意
    旨略以：案發當晚伊之精神狀態已達幾近無意識之迷醉狀態
    ，伊並不知有撞人之事實，亦不知被害人拖掛於車子右前葉
    板上，伊於主觀上並無殺人之犯意，原審欠缺直接證據遽認
    伊有殺人故意，伊實難甘服等語，均係卸責之辯解，並無其
    他積極證據以實其說，彼二人之上訴，均為無理由，應予駁
    回。
據上論斷，應依刑事訴訟法第368條，判決如主文。
本案經檢察官羅松芳到庭執行職務。
中    華    民    國    97    年    1     月    16    日
                  刑事第二十庭  審判長法  官  楊貴雄
                                      法  官  林銓正
                                      法  官  鄧振球
以上正本證明與原本無異。
如不服本判決，應於收受送達後十日內向本院提出上訴書狀，其
未敘述上訴之理由者並得於提起上訴後十日內向本院補提理由書
（均須按他造當事人之人數附繕本）。
                                     書記官   劉有志
中    華    民    國    97    年    1     月    17    日
附錄：本案論罪科刑法條全文
中華民國刑法第271條第1項
殺人者，處死刑、無期徒刑或 10 年以上有期徒刑。
中華民國刑法第284條第1項
因過失傷害人者，處 6 月以下有期徒刑、拘役或 5 百元以下罰
金，致重傷者，處1年以下有期徒刑、拘役或5百元以下罰金。
中華民國刑法第185條之3
服用毒品、麻醉藥品、酒類或其他相類之物，不能安全駕駛動力
交通工具而駕駛者，處1年以下有期徒刑、拘役或3萬元以下罰金
。
中華民國刑法第185條之4
駕駛動力交通工具肇事，致人死傷而逃逸者，處 6 月以上 5 年
以下有期徒刑。


司法院資訊處製作；財團法人民間司法改革基金會備份。
